【裁判字號】    95,交抗,256
【裁判日期】    950428
【裁判案由】    違反道路交通管理處罰條例
【裁判全文】
臺灣高等法院交通事件裁定             95年度交抗字第256號
抗  告  人
即受處分人  甲○○
上列抗告人因違反道路交通管理處罰條例案件，不服臺灣士林地
方法院，中華民國95年3月17日所為裁定（94年度交聲字第979號
），提起抗告，本院裁定如下：
    主  文
原裁定撤銷。
甲○○汽車駕駛人，行車速度，超過規定之最高時速，處罰鍰新
臺幣壹仟柒佰元，並記違規點數壹點。
    理  由
一、按汽車駕駛人，行車速度，超過規定之最高時速，處新臺幣
    1200元以上2400元以下罰鍰，並記違規點數一點，道路交通
    管理處罰條例第40條第1項、第63條第1項第1款定有明文；
    又違反道路交通管理處罰條例第40條第1項，汽車駕駛人行
    車速度，超過規定之最高時速未滿20公里，於期限內繳納或
    到案聽候裁決者，統一裁罰基準為新臺幣1700元，違反道路
    交通管理事件統一裁罰基準及處理細則第2條、違反道路交
    通管理事件統一裁罰基準表亦有明文。
二、原裁定意旨略以：
  (一)按汽車駕駛人，行車速度，超過規定之最高時速者，處新臺
    幣（下同）1,200元以上2,400元以下罰鍰，道路交通管理處
    罰條例第40條第1項定有明文。又按汽車駕駛人之違規行為
    ，當場不能或不宜攔截製單舉發者，得以科學儀器取得證據
    資料，記明車輛牌照號碼、車型等可資辨明之資料，查明汽
    車所有人姓名或名稱、住址後，製單對汽車所有人逕行舉發
    處罰，道路交通管理處罰條例第7條之2第1項第6款、第2項
    亦分別定有明文。
  (二)經查，異議人甲○○於民國94年9月9日9時53分許，駕駛所
    有車號CU─3757號自小客車在台北市○○○路○段49巷，經
    臺北市政府警察局士林分局以固定之微電腦闖紅燈及自動測
    高速照相設備測得行車時速62公里，超過該路段之法定最高
    速限（即時速50公里）經警逕行舉發「駕駛人行車速度，超
    過規定之最高時速12公里未滿20公里」之違規，異議人對該
    儀器之合法有效與否加以爭執。按該違規地點，前方道路設
    置限速50公里標誌及「前有測速照相」警告示牌在案，已明
    確告知用路人應依道路限速標誌行駛等情，業據臺北市政府
    警察局函敘甚明並附卷可稽，並經證人即本案儀器保管之員
    警余政慶到庭提出該微電腦闖紅燈及自動測高速照相設備之
    國家檢驗標準（荷蘭中央標準局）合格證書（業經荷蘭外交
    部及中華民國外交部駐荷蘭台北代表處蓋印證明該合格證書
    屬實）、台灣台北地方法院公證處認證書（88年度認字第
    194142號）、台北市政府交通警察大隊雷達、闖紅燈照相主
    機維保紀錄表（管理單位：士林分隊；主機序號：990號；
    相機序號：36DAT-P254474號）、該儀器之功能表、計算模
    式與操作手冊以及本案違規照片6紙等供參，且依台北市政
    府交通警察大隊雷達、闖紅燈照相主機維保紀錄表以觀，該
    儀器於：民國（下同）91年10月30日主機底片控制電路版故
    障更新、又於94年7月14日閃光啟動訊號端子老化更新且於
    同年8月8日驗收等情，記載明確，是異議人對本件測速儀器
    設置與保養之爭執，即無可取。
  (三)又按行車速度不得逾越法定道路速限，為一般汽車駕駛人所
    週知之交通安全規則，且道路交通標誌、標線、號誌，係交
    通主管機關依道路交通狀況及用路人之需要而依法設置，故
    駕駛人有遵守標誌、標線、號誌指示之義務，駕駛人不得僅
    憑其個人喜惡或價值判斷，任意決定不予遵守，否則將使交
    通秩序大亂，非但影響道路交通安全及用路人權益，亦將使
    道路交通標誌、標線、號誌形同虛設，異議人既為考取駕照
    之駕駛人，對前揭規定更應知之甚詳。茲據證人即余政慶結
    證稱：本件「微電腦闖紅燈照相設備，是感應式線圈，將感
    應線圈埋在地下五到七公分，兩個線圈間隔二百公分，一個
    車道有兩個線圈，超速主機會驅動照相拍攝違規相片，針對
    每台違規車輛，系統會拍攝兩張照片，如果從第一個車道違
    規，會連續拍攝兩張，間隔一點五秒會拍攝第二張，並有換
    算里程數」；本件「相片第一張第一列是代表2005年9月9日
    9時53分，第二列是表示第二車道拍攝0秒，右邊200代表線
    圈的間距，第三列205代表205張照片；相片第二張的第二列
    是表示第二車道1秒鐘拍攝，第三列V62就是速度62 公里」
    等語，而該照片顯示異議人之CU-3757號自小客車當時正行
    經該處第二車道，是本件異議人確有超速行駛之交通違規行
    為，已甚明確。至於異議人其餘所辯，如：設置照相儀器是
    否妥當，速限50公里是否合理等，係屬通盤性之問題，應另
    建請主管機關參考，因與本件交通違規無關，本院無權置喙
    ，併此敘明。從而，原處分機關依道路交通管理處罰條例第
    40條第1項之規定，裁處異議人罰鍰1,700元，核無不當，
    本件異議為無理由，應予駁回。
三、抗告意旨略以：
  (一)本案該測速儀器91年10月30日主機底片控制電路版故障更新
    ，但未送合法檢驗機構檢驗合格。且本案該測速儀器94年7
    月14日閃光啟動訊號端子老化更新且於同年8月8日驗收，但
    未送合法檢驗機構檢驗合格。
  (二)依現行道路環境、車輛狀況、駕駛技術等都比以前好太多，
    共6線車道的大條道路，行車速限只有50公里，應適時修改
    ，免遭民怨、令人不服。
四、本院經查：
  (一)本件抗告人即受處分人甲○○於民國94年9月9日9時53分許
    ，駕駛其所有車號CU─3757號自小客車在台北市○○○路○
    段49巷口往南方向，經臺北市政府警察局士林分局以固定微
    電腦闖紅燈及自動測高速照相設備測得行車時速62公里，超
    過該路段之法定最高速限（即時速50公里）經警逕行舉發「
    駕駛人行車速度，超過規定之最高時速12公里未滿20公里」
    等情，有臺北市政府警察局北市警交大字第AC0000000號舉
    發違反道路交通管理事件通知單、臺北市交通事件裁決所北
    市裁二字第裁22-AC0000000號違反道路交通管理事件裁決書
    、採證照片2幀附卷（原審卷第6、7、35頁）可佐，從而，
    抗告人所有車號CU─3757號自小客車於上揭時地行車速度超
    過規定之最高時速12公里未滿20公里之事實洵堪認定。
  (二)
  1.本件台北市政府警察局交通大隊士林分隊採證使用之微電腦
    闖紅燈及自動測高速照相設備係凱特米特公司製造之RLC 36
    型微電腦闖紅燈測速照相設備 (主機序號：990號；相機序
    號：36DA T-P254474號），該設備最近一次維修保養係因相
    機閃光燈訊號啟動端子故障，經凱特米特公司技術認證之工
    程師郭豐恆於94年7月22日更新並依號誌速度模擬器（LIGHT
    SPEED AND TRAFFIC SIMULATOR）檢測合格後裝回重慶北路5
    段49巷口，有本院公務電話查詢紀錄表二紙、志伸股份有限
    公司出具之維保記錄二紙、郭豐恆經凱特米特公司技術認證
    合格證明一紙、號誌速度模擬器（LIGHT SPEED ANDTRAFFIC
     SIMULATOR）照片一紙附卷（本院卷第8頁至第13頁）可佐
    ，是以，抗告意旨稱測速儀器雖有送修保養，但未送合法檢
    驗機構檢驗合格，所以警察取締不合法顯係卸責之詞。
  2.道路主管機關既得於法令授權範圍內，基於權責為使道路能
    充分有效利用、維持交通秩序、保障道路使用人往來便利與
    安全之目的，而為必要之行政措施或處分，則此部分自屬行
    政權之核心領域，尚非交通法庭所得審酌、介入，民眾對於
    行政機關上開具體行政措施如有意見，自應循法定管道向行
    政機關反應，不得徒憑己意，遽而指稱行政處分為無效而得
    不加以遵守，茍如認行政機關依裁量權所為之行政處分有逾
    越權限或濫用權力之情形，致其權利或法律上之利益受有損
    害，亦應循行政爭訟程序以資救濟。本件抗告人抗告意旨既
    認本案系爭路段之時速限制過低，自應循行政爭訟程序以資
    救濟，非得因認不合理率而不予遵守，是以，抗告意旨所稱
    行車速限只有50公里，令人不服，委無足採。
五、綜上所述，本件抗告人所有車號CU─3757號自小客車於上揭
    時地行車速度，超過規定之最高時速12公里未滿20公里之違
    規事實，已屬明確，堪以認定，原裁定以抗告人上述違規事
    證明確，認為原處分機關裁處抗告人抗告人罰鍰1,700元，
    固非無見，惟按汽車駕駛人，行車速度，超過規定之最高時
    速，處新臺幣1200元以上2400元以下罰鍰，並記違規點數1
    點，道路交通管理處罰條例第40條第1項、第63條第1項第1
    款定有明文；原裁定漏未諭知併記違規點數1點，自有未洽
    本件抗告雖無理由，惟原裁定既有上開違誤，自應由本院將
    原裁定撤銷，裁處抗告人罰鍰新臺幣1700元，並記違規點數
    1點。
據上論結，應依道路交通案件處理辦法第26條、第20條、刑事訴
訟法第412條前段，裁定如主文。
中    華    民    國    95    年    4     月    28    日
                  交通法庭審判長法  官  宋  祺
                                法  官  陳憲裕
                                法  官  蔡明宏
以上正本證明與原本無異。
不得再抗告。
                                書記官  陳建邦
中    華    民    國    95    年    4     月    28    日


司法院資訊處製作；財團法人民間司法改革基金會備份。
